臺灣彰化地方法院民事判決
111年度訴字第30號
原      告  盧彩葳  

被      告  陳詩涵即陳毓慧

上列當事人間請求損害賠償事件，本院於民國111年7月4日言詞
辯論終結，判決如下：
    主  文
壹、原告之訴駁回。
貳、訴訟費用由原告負擔。　　
    事實及理由
壹、原告起訴主張：
　一、原告自民國（下同）107年4月5日於訴外人謝錳鋒處擔任
      管家，被告為訴外人謝錳鋒之友。嗣於109年1月4日謝錳
      鋒委請訴外人水電師傅許水竹至家中拉設電纜線，被告亦
      到場協助訴外人水電師傅許水竹將工具箱抬至二樓後，當
      時原告與謝錳鋒坐在床沿、被告坐在地毯上，被告對原告
      稱我爬不起來幫我拉起來等語，伊明知原告已66歲年邁且
      瘦弱，竟於原告尚未有動作，即強拉原告之右手腕，而借
      力使力起身，致原告之右腕、右肩拉傷，以及右肩挫傷併
      旋轉肌腱鈣化發炎、腰椎挫傷併神經壓迫等傷害，因此原
      告須以拐杖助行約半年，且頸部疼痛無法持重物，有診斷
      證明書可證，惟當時被告身旁有椅子得以支撐，無須藉由
      原告之攙扶，故被告顯係基於故意傷害之犯意所為。
　二、因被告與訴外人謝錳鋒為迫使原告離職，故共同傷害原告
      ，有謝錳鋒之子所傳之訊息可證，事發後原告對於被告提
      出刑事傷害告訴，惟被告與訴外人謝錳鋒、許水竹皆作偽
      證，致遭不起訴處分確定（臺灣彰化地方檢察署109年度
      偵字第8582號），原告聲請再議亦遭駁回（臺灣高等檢察
      署臺中檢察分署109年度上聲議字第2581號）。
　三、原告現已年老又遭被告傷害，不僅體重下降身形消瘦且滋
      生疱疹，致抵抗力下降甚多，亦無法工作維生相當困苦，
      而原告尚有訴外人謝錳鋒、許水竹之錄音，可證被告係故
      意傷害且相關人等均作偽證，是原告聲明：
　　㈠被告應給付原告新臺幣（下同）68萬5千元。
　　㈡訴訟費用由被告負擔。
貳、被告答辯：
　一、被告對於原告並無任何傷害行為，就本件原告所有之主張
      均否認之，是以，原告自應就其所受傷害與被告間有何因
      果關係負舉證責任。
　二、事發當時，原告與訴外人謝錳鋒坐在床沿上，被告原本坐
      在地上，因久坐腳麻，欲起身有用手去壓床沿借力時，雖
      觸碰到原告之大腿或膝蓋，惟被告並無強拉原告之右手。
      又原告於另案向被告提起刑事傷害案件時，亦自述伊至祥
      順中醫聯合診所就診時，告知醫師伊於1月4日工作閃錯右
      手腕痛肩痛右髖關節痠痛（臺灣彰化地方檢察署109年度
      偵字第8582號偵查卷宗第24頁），故由該診斷證明即可明
      確得知，原告並無遭被告拉傷之事實甚明。況且原告指稱
      被告係意欲借力爬起身來，衡諸常情，若欲借力爬起身，
      應係將手向下壓，或是將他人的手往下拉，始能起身，惟
      原告於另案偵查當庭示範時，卻係將手往上、往前平舉，
      此顯與常情不符，更可證被告並無傷害原告之情事，此有
      臺灣彰化地方檢察署檢察官不起訴處分書109年度偵字第8
      582號、臺灣高等檢察署臺中檢察分署處分書109年度上聲
      議字第2581號可稽（證1)。
　三、因此，被告並未涉犯傷害罪，業經臺灣彰化地方檢察署以
      109年度偵字第8582號作成不起訴處分，並經臺灣高等檢
      察署臺中檢察分署以109年度上聲議字第2581號駁回告訴
      人（即本件原告）之再議而確定。是被告之行為並無不法
      ，亦未侵害原告之任何權利，從而被告聲明：
　　㈠原告之訴駁回。
　　㈡訴訟費用由原告負擔。
　　㈢如受不利判決，被告願供擔保，請准免為假執行。
參、兩造不爭執事項：
　一、109年1月4日原告與訴外人謝錳鋒坐在床沿上、被告坐在
      地上，當被告欲起身並用手壓床沿借力時，觸碰到原告之
      大腿或膝蓋。
　二、原告以其所主張之內容，前向臺灣彰化地方檢察署提出傷
      害告訴，經該署以109年度偵字第8582號作成不起訴處分
      ，並經臺灣高等檢察署臺中檢察分署以109年度上聲議字
      第2581號駁回再議而確定。
肆、兩造爭執事項：
　　被告是否強拉原告之手而成立侵權行為之要件？
伍、本院之判斷：
一、按當事人主張有利於己之事實者，就其事實有舉證之責任，
　　民事訴訟法第277條定有明文；又民事訴訟如係由原告主張
    權利者，應先由原告負舉證之責，若原告先不能舉證，以證
    實自己主張之事實為真實，則被告就其抗辯事實即令不能舉
    證，或其所舉證據尚有疵累，亦應駁回原告之請求（最高法
    院17年上字第917號判例參照）。次按，因故意或過失，不
    法侵害他人之權利者，負損害賠償責任，民法第184條定有
    明文，又侵權行為損害賠償之債，須行為人有故意或過失加
    害行為，且損害之發生與加害人之故意或過失加害行為間有
    相當因果關係，始能成立（最高法院90年度台上字第772號
    裁判參照）。　
二、查原告主張被告於上開時地欲起身借力使力拉傷原告，使原
    告告之右腕、右肩拉傷，以及右肩挫傷併旋轉肌腱鈣化發炎
    、腰椎挫傷併神經壓迫等傷害，為被告所否認，原告就此即
    有舉證之責，且本件刑事程序經臺灣高等檢察署臺中檢察署
    分署處分維持不起訴，檢察官所持理由以：「（一）原檢察
    官偵查結果，以下列理由為不起訴處分：1.被告堅決否認傷
    害犯行，辯稱：案發當時聲請人與證人謝錳鋒坐在床沿上，
    伊原本坐在地上，後來要起身的時候有用手去壓床沿借力時
    ，確實有稍微碰到聲請人的大腿或膝蓋，伊與聲請人的身體
    接觸就是只有這樣，根本沒有去強拉聲請人的手等語。2.證
    人謝錳鋒證稱略以：被告是他的鄰居，案發時伊坐在床上，
    聲請人坐在伊旁邊，被告坐在地上，後來被告要站起來的時
    候說自己腳麻了，就用手扶床沿要起身，在這個過程中有去
    碰到聲請人的腳，但當時也沒有發生任何爭執，被告要起身
    前也沒有問聲請人能不能拉他等語。另證人許水竹證稱略以
    ：伊當時在案發現場面對牆壁做水電工程，過程中被告有幫
    他拿壓條，後來被告就坐在地上。被告要起身時，伊好像有
    聽到聲請人喊了一聲痛，但現場沒有發生爭執，也沒有聽到
    聲請人在現場大聲喊叫等語，經核均與被告所辯大致相符，
    足認被告所辯應有所據。3.聲請人在109年9月8日原署偵訊
    時，當庭表示被告之供述及證人之證述均與事實有違，隨後
    提出一份其私底下對證人許水竹蒐證之錄音檔及譯文，經於
    9月10日再次通知證人許水竹到庭證稱略以：聲請人在警方
    通知伊作筆錄之前，就有跟一個自稱是他弟弟的人來找過伊
    一次，說有件事要麻煩伊一下，伊向他們表示自己會實話實
    說，聲請人還有拿一包黑蒜頭要送給伊（但伊沒收下）。案
    發當時伊就是蹲在地上施工，被告就坐在伊左後方協助，聲
    請人跟證人謝錳鋒坐在床上。後來被告在伊身後要起身，伊
    有看到被告站起來，然後伊聽到聲請人哀叫了一聲，說他的
    手很痛，伊當下沒有特別去看，因為還有其他的事情要做。
    聲請人在場確實沒有大喊說「我是媽媽手，你還拉我」這類
    的話等語。經原檢察官當庭播放聲請人提供之錄音檔（名為
    語音007）第51秒開始給證人辨認後，證人許水竹復證稱：
    伊當時全程背對著他們，真的都沒看到，伊只是聽到聲請人
    在被告起身時同時說他手痛，才推測應該是被告起身的時候
    有去碰到聲請人；在「有看到她坐在地上起來」後面那一句
    伊也沒辦法辨認自己當時說什麼，但伊確定伊沒有說「拉」
    ，因為事實上伊確實沒有看到「拉」這件事情（按：檢察官
    當庭勘驗結果也認為因為音質問題無法確認，但聽起來比較
    像是台語的「碰」）等語，經核仍與聲請人指訴之案發過程
    明顯有異。且聲請人指訴被告是要假裝站起來需要借力才拉
    伊的手，但聲請人當庭示範被告的動作卻是把手往上、往前
    平舉，有蒐證照片在卷，此部分亦與其所為之指訴有齟齬之
    處。再者，依聲請人提出之錄音檔及譯文，可知聲請人不但
    私下設法接觸證人許水竹，還想盡辦法要誘導證人許水竹，
    更難依聲請人之片面說詞，即遽為不利於被告之認定。綜上
    所述，自應認被告犯罪嫌疑不足。（二）卷核：1.原檢察官
    依被告之辯解；證人謝錳鋒之證詞；且就聲請人提出其與證
    人許水竹間之錄音，詳細訊問證人許水竹；及命聲請人示範
    案發時被告的動作等，據以認定被告並無傷害犯行，經核，
    並無違誤。2.再者，依一般人之就醫習慣，會告知醫生受傷
    之原因，而記載於病歷及診斷證明書中。本件聲請人於案發
    之109年1月4日前往祥順中醫聯合診所就診時，即告知醫師
    「1月4日工作閃錯右手腕痛肩痛右髖關節痠痛」，有該診所
    109年6月30日出具之診斷證明書附卷可稽（偵卷第24頁）。
    由該診斷書可以證明聲請人並無被被告拉傷之事實，聲請再
    議所指各點，均無從認定被告涉嫌傷害罪。綜上說明，原處
    分並無不當，本件再議之聲請為無理由。」有109年度上聲
    議字第2581號處分書在卷可稽，是並無積極事證可證明被告
    之侵權行為存在。
三、綜上，原告並無法舉證證明被告確有借力使力拉傷原告行
　　為，原告所受傷害與被告之碰觸原告行為亦難認有何相當因
    果關係，從而，原告依據侵權行為之法律關係，請求被告給
    付原告68萬5千元為無理由。　
四、因本案事證已臻明確，兩造其餘主張陳述及所提之證據，經
    審酌後認均與本件結果無違，爰不再予論述，附此敘明。
五、訴訟費用負擔之依據：民事訴訟法第78條。
中　　華　　民　　國　　111 　年　　8 　　月　　22　　日
                     民事第四庭    法  官  李言孫
以上正本係照原本作成。
如對本判決上訴，須於判決送達後20日內向本院提出上訴狀。如
委任律師提起上訴者，應一併繳納上訴審裁判費。　　　　　　
中　　華　　民　　國　　111 　年　　8 　　月　　23　　日
                                   書記官  梁永慶